【裁判字號】    95,上訴,1549
【裁判日期】    950918
【裁判案由】    違反毒品危害防制條例
【裁判全文】
臺灣高等法院高雄分院刑事判決        95年度上訴字第1549號
上  訴  人
即  被  告  甲○○
上列上訴人因違反毒品危害防制條例案件，不服臺灣屏東地方法
院95年度訴字第224 號中華民國95年6 月30日第一審判決（起訴
案號：臺灣屏東地方法院檢察署95年度毒偵字第173 號，移送併
辦案號：同檢察署95年度毒偵字第435 、968 、1006號），提起
上訴，本院判決如下：
     主  文
上訴駁回。
     事  實
一、甲○○於民國（以下同）92年間，曾因違反毒品危害防制條
    例案件，經台灣屏東地方法院以92年度訴字第215 號判決判
    處有期徒刑8 月確定，於93年9 月4 日縮短刑期執行完畢；
    又其於91年間曾因施用毒品案件，經台灣屏東地方法院裁定
    送觀察、勒戒後，因認無繼續施用毒品之傾向，於91年11月
    8 日執行完畢釋放，並經臺灣屏東地方法院檢察署檢察官以
    91年度毒偵字第1322號不起訴處分確定，詎甲○○仍未戒除
    毒癮，又於上開觀察、勒戒執行完畢釋放後5 年內，復基於
    施用第一級毒品之概括犯意，自94年6 月下旬某日起至95年
    6 月中旬某日止，在其位於屏東縣潮州鎮○○里○○路1 巷
    6 號住處或潮州鎮○○里○○街20巷5 號友人住處等處，以
    將海洛因加水置入針筒內注射之方式，每日1 次，連續施用
    第一級毒品海洛因多次；又另基於施用第二級毒品之概括犯
    意，自94年6 月中旬某日起至95年4 月中旬某日止，在前開
    地點，以將甲基安非他命置入玻璃球管吸食器內或錫箔紙上
    加熱燒烤，再吸食其霧化氣體之方式，約每週1 次，連續施
    用第二級毒品甲基安非他命多次。嗣於95年1 月17日8 時
    20分許，為警持台灣屏東地方法院核發之搜索票在潮州鎮○
    ○里○○街20巷5 號執行另案搜索時查獲，並扣得第一級毒
    品海洛因殘渣袋1 包；同年2 月3 日19時20分許，為警在
    屏東縣潮州鎮○○里○○路1 巷6 號查獲；95年2 月21日
    16時40分許，為警在潮州鎮○○里○○路1 巷4 號前查獲，
    並扣得殘留第一級毒品海洛因之注射針筒1 支；95年5 月
    8 日19時許，因本案為警拘提時，經甲○○同意後採尿送驗
    有毒品嗎啡反應又被查獲。
二、案經屏東縣警察局潮州分局移送臺灣屏東地方法院檢察署檢
    察官偵查起訴及移送併辦。
     理  由
一、上揭施用第一、二級毒品之事實，業據上訴人甲○○於警訊
    、偵查及原審坦承不諱，又其於95年1 月17日10時10分許、
    同年2 月3 日20時25分許及同年2 月21日17時40分許經警分
    別採尿送驗，檢驗結果均呈嗎啡（即海洛因代謝物）及甲基
    安非他命陽性反應，又其於95年5 月8 日19時許經警採尿送
    驗，檢驗結果亦含嗎啡（即海洛因代謝物）陽性反應，此有
    台灣檢驗科技股份有限公司濫用藥物尿液檢驗報告及屏東縣
    警察局潮州分局毒品案件受檢人尿液採證編號姓名對照表各
    4 紙附卷為憑，又上訴人甲○○自承施用海洛因所用之殘渣
    袋1 包、注射針筒1 支，經高雄醫學大學附設中和紀念醫院
    檢驗結果，均呈海洛因陽性反應，有該院檢驗報告2 紙在卷
    可佐，足證上訴人上開施用毒品之自白核與事實相符。又被
    告前於91年間因施用毒品案件，經台灣屏東地方法院裁定送
    觀察、勒戒後，因認無繼續施用毒品之傾向，於91年11月8
    日執行完畢釋放，並經臺灣屏東地方法院檢察署檢察官以91
    年度毒偵字第1322號不起訴處分確定，有臺灣高等法院被告
    前案紀錄表、臺灣屏東地方法院檢察署刑案資料查註紀錄表
    暨全國施用毒品案件紀錄表各1 份在卷可稽，是上訴人甲○
    ○於觀察、勒戒執行完畢後，5 年以內再犯本件施用第一、
    二級毒品之犯行，事證明確，其犯行已堪認定。
二、查海洛因、甲基安非他命分別係毒品危害防制條例第2 條第
    2 項第1 款、第2 款所稱之第一級、第二級毒品，不得持有
    及施用，核上訴人甲○○所為，係犯毒品危害防制條例第10
    條第1項 、第2 項之施用第一級、第二級毒品罪。其施用前
    後持有第一、二級毒品之低度行為，應各為其施用之高度行
    為所吸收，均不另論罪。上訴人甲○○先後多次施用第一級
    毒品海洛因及第二級毒品甲基安非他命之行為，均時間緊接
    ，所犯各為構成要件相同之罪名，顯係基於概括犯意反覆為
    之，應各依修正前刑法第56條連續犯之規定，分別論以一罪
    。另公訴人雖僅就上訴人甲○○自94年6 月下旬起至95年1
    月17日止施用第一級毒品海洛因及自94年6 月中旬起至95年
    1 月15日止施用第二級毒品甲基安非他命之犯行起訴，其餘
    部分未於起訴書中敘及，惟上訴人甲○○上開其餘施用第一
    、二級毒品之事實與前開已起訴之犯罪事實間，分別具連續
    犯之裁判上一罪關係，業如上述，為起訴效力所及，本院自
    應一併予以審理。上訴人甲○○所犯前開施用第一、二級毒
    品2 罪，犯意各別、行為互殊，應予分論併罰。上訴人甲○
    ○前於92年間，因違反毒品危害防制條例案件，經台灣屏東
    地方法院以92年度訴字第215 號判決判處有期徒刑8 月確定
    ，於93年9 月4 日縮短刑期執行完畢，有臺灣高等法院被告
    前案紀錄表1 份為憑，其於有期徒刑執行完畢後，5 年以內
    再犯本件有期徒刑以上之2 罪，均為累犯，應分別依刑法第
    47條規定加重其刑。又刑法已於94年2 月2 日修正公布，於
    95年7 月1 日施行，新修正之刑法第56條之連續犯已廢除，
    修正後之法律廢止連續犯處罰較重，依刑法第2 條第1 項前
    段從舊從輕之規定，應適用有利於上訴人甲○○之修正前之
    刑法第56條之連續犯處罰。
三、原審適用毒品危害防制條例第10條第1 項、第2 項、第18條
    第1 項前段，刑法第11條、第47條、第51條第5 款、修正前
    刑法第56條規定，並審酌上訴人甲○○有吸毒前科，前經觀
    察、勒戒認無繼續施用毒品傾向，竟仍未戒除施用毒品之惡
    習，復施用第一、二級毒品，戕害身心甚鉅，惟念其施用毒
    品乃戕害自己之健康，尚未危及他人，且犯後坦承犯行，態
    度尚稱良好，共被查獲4 次等一切情狀，就施用第一級毒品
    部分量處有期徒刑1 年4 月，就施用第二級毒品部分量處有
    期徒刑8 月，並定應執行刑為有期徒刑1 年10月。並說明扣
    案施用海洛因所用之殘渣袋1 包、注射針筒1 支為上訴人甲
    ○○用以施用毒品之物，其上圴呈第一級毒品海洛因陽性反
    應，已如前述，惟其上之海洛因量微無法析離，一併依毒品
    危害防制條例第18條第1 項前段規定視同毒品諭知沒收銷燬
    之；另警方同年2 月3 日19時20分許所扣得之注射針筒8 支
    、吸管製藥鏟2 支、吸食器1 組、玻璃球1 個、空夾鍊袋5
    個，上訴人甲○○於警詢及原審審理時均堅決否認為其所有
    之物，且前開物品係於被告上址住處旁之車庫內查獲，而該
    車庫並無大門，他人均可自由出入，有查獲現場照片5 幀可
    參，是並無證據證明此部分扣案物與上訴人甲○○本件施用
    毒品案件有關，此部分不予諭知沒收。經核原判決認事用法
    並無不合，量刑及定執行為亦屬適當，上訴人甲○○空言上
    訴，為無理由，應予駁回。
四、上訴人甲○○行為後，刑法第56條連續犯之規定，業於94年
    1 月7 日修正公布刪除，並於95年7 月1 日施行，則上訴人
    甲○○之犯行，因行為後新法業已刪除連續犯之規定，此刪
    除雖非犯罪構成要件之變更，但顯已影響行為人刑罰之法律
    效果，自屬法律有變更，依新法第2 條第1 項規定，比較新
    、舊法結果，仍應適用較有利於上訴人甲○○之行為時法律
    即舊法論以連續犯（最高法院95年第8 次刑事庭會議決議參
    照）。又行為後法律有變更者，依修正前刑法第2 條第1 項
    規定，以適用裁判時法為原則，如行為時法有利於行為人，
    則例外適用行為時法；依修正後刑法第2 條第1 項規定，以
    適用行為時法為原則，惟如裁判時法有利於行為人，則例外
    的適用裁判時法。以往實務見解，認原判決未及比較適用新
    舊法時，上訴後，雖比較結果以舊法有利於行為人，而原判
    決別無其他撤銷事由，仍應由本院以此為由撤銷改判。惟修
    正後之規定係以適用行為時法為原則，因此原判決雖未及比
    較適用，然上訴本院後，經比較新舊法，行為後之法律並非
    較有利於行為人，仍應適用行為時法，則原判決適用行為時
    法即無不當，自不構成撤銷之事由，附此敘明。
五、上訴人甲○○經合法傳喚無正當理由於審判期日不到庭，依
    法不待其陳述而逕行判決。
據上論斷，應依刑事訴訟法第368 條、第371 條，判決如主文。
本案經檢察官陳國全到庭執行職務。
中    華    民    國    95    年    9     月    18    日
                  刑事第六庭  審判長法  官  王憲義
                                    法  官  李璧君
                                    法  官  張盛喜
以上正本證明與原本無異。
施用第一級毒品部分如不服本判決應於收受本判決後10日內向本
院提出上訴書狀，其未敘述上訴理由者，並得於提起上訴後10日
內向本院補提理由書狀（均須按他造當事人之人數附繕本）「切
勿逕送上級法院」。
施用第二級毒品部分不得上訴。
中    華    民    國    95    年    9     月    18    日
                                    書記官  林明威
附錄本判決論罪科刑法條：
毒品危害防制條例第10條：
施用第一級毒品者，處6月以上5年以下有期徒刑。
施用第二級毒品者，處3年以下有期徒刑。


司法院資訊處製作；財團法人民間司法改革基金會備份。
